【裁判字號】    90,上易,3351
【裁判日期】    901031
【裁判案由】    詐欺
【裁判全文】
臺灣高等法院刑事判決                  九十年度上易字第三三五一號
    上  訴  人
    即  被  告  甲○○
右上訴人，因詐欺案件，不服台灣台北地方法院，九十年度自字第六二號，中華民國
九十年八月二十三日第一審判決提起上訴，本院判決如左：
    主  文
上訴駁回。
    事實及理由
一、本案經本院審理結果，認原審以被告甲○○與自訴人乙○○係舊識，於民國八十
    八年間，被告介紹自訴人將其母親位於台北市○○區○○街三一三號二樓之房屋
    ，向台北市第一信用合作社信義分社辦理房屋貸款，隨後被告甲○○明知其經濟
    狀況窘困，竟意圖為自己不法之所有，基於概括之犯意，先於八十八年十月二十
    二日向乙○○表示房屋貸款已經核准，可以領取，並對乙○○謊稱因為其有急需
    用錢，遂要求乙○○借予其新台幣（下同）一百五十萬元。乙○○不疑有他，乃
    於臺北市○○路○段三十一號臺北市第一信用合作社內，開立支票號碼為ＯＪ0
    000000，發票日為八十八年十月二十二日，面額為一百五十萬元之支票交
    付甲○○，雙方並約定將於同年十一月底前還清。隨後甲○○於詐得款項後，又
    於同年十月二十六日至乙○○所開設位於臺北市○○路○段六十號之汽車美容店
    ，再要求乙○○借予其五十一萬八千元，並保證將於同年十一月初還清，乙○○
    誤信為真，遂又開立支票號碼為ＯＪ0000000，發票日為八十八年十月二
    十六日，面額為五十一萬八千元之支票予甲○○。甲○○於詐得款項後，復於八
    十八年十月三十日下午二時許，再至乙○○前開汽車美容店，要求乙○○再借予
    其二十五萬元，並一再向乙○○表示，將於同年十一月底前還清，乙○○本於幫
    助舊識之情，不疑有他，遂又開立支票號碼為ＯＪ0000000，發票日為八
    十八年十月三十日，面額為二十五萬元之支票交付甲○○領款（以上甲○○共詐
    得乙○○二百二十六萬八千元）。隨後於同年十一月五日，乙○○打電話要求甲
    ○○還款，甲○○因無能力還款，乃搪塞以該第二筆借款（五十一萬八千元），
    目的是要幫乙○○跟其所發起之互助會云云，乙○○見甲○○並無還款之意，至
    此始知受騙，而認被告甲○○所為，係犯刑法第三百三十九條第一項之詐欺取財
    罪，先後多次犯行，時間緊接，所犯罪名及構成要件均相同，顯係基於概括犯意
    為之，應依連續犯之規定論以一罪，並加重其刑，經判處被告甲○○連續意圖為
    自己不法之所有，以詐術使人將本人之物交付，處有期徒刑一年二月，經核其認
    事用法，並無違誤，量刑亦屬允當，應予維持，並引用後附第一審判決書所載之
    事實、證據及理由。
二、訊據上訴人即被告甲○○供承先後有於右揭時地向自訴人乙○○借得右述款項而
    迄未償還之事實，雖其上訴意旨否認有何詐欺犯行，辯稱伊僅是借錢週轉，並無
    要詐騙自訴人金錢之意思云云，然查，右揭犯罪事實，業據自訴人指訴綦詳，並
    有台北市第一信用合作社信義分社支票存款對帳單一份、自訴人開立之支票三紙
    及被告所開立之本票二紙在卷可稽，而查被告於八十八年十月二十二日起至同年
    月三十日之短短數日內，即連續向自訴人借得二百二十六萬八千元，迄數日後之
    同年十一月五日，自訴人依約定要求被告還錢時，被告竟即無力償還，且分文未
    付，而以所借之款部分代自訴人加入其所邀組之互助會為由搪塞，惟自訴人指述
    其並無加入互助會之意思，被告所提出之互助會單亦無以自訴人為會員之名義，
    足見被告向自訴人借款之初，其顯已無支付能力，而被告明知其財務已陷於困境
    ，已無支付能力，竟於短短之數日內即連續向自訴人借得二百二十六萬八千元，
    嗣自訴人要求其還款時，以幫自訴人加入互助會為由規避還款之事，亦足見被告
    向自訴人借款之時，即有為自己不法所有之意圖，是被告上訴意旨否認有詐欺犯
    行，尚難認有理由，應予駁回。
據上論斷，應依刑事訴訟法第三百六十八條、第三百七十三條，判決如主文。
中      華      民      國    九十      年     十       月    三十一    日
                              臺灣高等法院刑事第三庭
                                  審判長法  官    張  連  財
                                        法  官    李  英  勇
                                        法  官    張  傳  栗
右正本證明與原本無異。
不得上訴。
                                        書記官    王  秀  雲
中      華      民      國    九十      年      十一    月      二      日
附錄：本案論罪科刑法條全文
刑法第三百三十九條第一項：
一意圖為自己或第三人不法之所有，以詐術使人將本人或第三人之物交付者，處五年
  以下有期徒刑、拘役或科或併科一千元以下罰金。


司法院資訊處製作；財團法人民間司法改革基金會備份。
